臺灣臺北地方法院民事判決　九十年度訴字第四七○六號
　　原　　　告　　台灣銀行
　　法定代理人　　乙○○
　　訴訟代理人　　甲○○
　　複　代理人　　戊○○
　　被　　　告　　丁○○
　　兼訴訟代理人　丙○○
右當事人間請求清償借款事件，本院判決如左：
    主      文
被告應連帶給付原告新台幣佰玖拾貳萬元，及自民國八十八年四月九日起至清償日
止，按年息百分之八點一二五計算之利息，並自民國八十八年四月十日起至民國八十
八年十月九日止，按前述利率百分之十，自民國八十八年十月十日起至清償日止，按
前述利率百分之二十計算之違約金。
被告應連帶給付原告新台幣玖拾捌萬元，及自民國八十八年四月九日起至清償日止，
按年息百分之八點三七五計算之利息，並自民國八十八年四月十日起至民國八十八年
十月九日止，按前述利率百分之十，自民國八十八年十月十日起至清償日止，按前述
利率百分之二十計算之違約金。
訴訟費用由被告連帶負擔。
    事實及理由
甲、程序方面：
    被告丙○○經合法送達，未於最後言詞辯論期日到場，核無民事訴訟法第三百八
    十六條所列各款情形，爰依原告之聲請，由其一造辯論而為判決。
壹、原告方面：
一、聲明：如主文所示。
二、陳述：
  (一)訴外人一特實業有限公司（下稱一特公司）於民國八十七年九月九日以被告為連
    帶保證人，與原告簽定放款借據，額度為新台幣（下同）九百萬元，借款期限為
    一年，自八十七年九月九日起至八十八年九月九日止，借用及償還辦法、利息利
    率、遲延利息、違約金之計算等，均載明於借據。
  (二)嗣一特公司依上述約定於期限內陸續向原告借款，惟迄今尚有如附表一所示之本
    金、利息、違約金未清償。是依消費借貸及連帶保證關係，提起本件訴訟。
貳、被告方面：
一、聲明：駁回原告之訴。
二、陳述：
  (一)被告並未拋棄先訴抗辯權，對於原告之請求自得主張拒絕清償；且被告係因職務
    關係擔任連帶保證人，應僅於任職期間內負保證之責。
  (二)原告行使債權有違誠信原則，使被告二人所負之連帶保證風險無端擴大。
  (三)況因原告疏失，將原應交付與被告丙○○之訴外人飛博實業有限公司（下稱飛博
    公司）所開立、發票日為八十八年四月三十日、面額為一百萬元之清償借款支票
    ，在未經被告丙○○同意之情形下交予他人，致使被告受有損害。是被告以此對
    原告之侵權行為損害賠償請求，計一百萬元及相關利息，向原告主張抵銷。
  (四)一特公司與原告本件係因信保基金之故放款，依該行信保基金性質及雙方當時約
    定，原告應先向開信用狀銀行、客戶、及信保基金保險銀行求償。
  (五)一特公司於八十八年三月間，因訴外人即一特公司負責人胡蒼松欲無端結束營業
    ，被告為使損害降到最低，曾於該年四月間與原告世貿分行之洪寶欉經理洽談，
    雙方達成協議，原告同意先向一特公司及胡蒼松進行追討，原告並同意不向被告
    提起訴訟，待強制執行一特公司及胡蒼松財產後，原告始向被告二人請求，且在
    被告告訴胡蒼松侵占案確定前及訴請澳紐銀行支付胡蒼松、被告丙○○之七十九
    餘萬元之存款事件確定前，暫不向被告請求，是原告提起本件訴訟，亦已違反兩
    造和解之內容。
、兩造不爭執之事實：
    原告主張一特公司於八十七年九月九日以被告為連帶保證人，與原告簽定放款借
    據，額度為九百萬元，借款期限為一年，自八十七年九月九日起至八十八年九月
    九日止，嗣一特公司依上述約定於期限內陸續向原告借款，惟迄今尚有如附表一
    所示之本金、利息、違約金未清償之事實，業據其提出放款借據、放款保證明係
    登錄卡等為證，並為被告所不爭執，堪信為真實。
肆、是本件所首應審酌者，係被告得否主張先訴抗辯權？及被告稱其係因職務關係始
    擔任保證人，應僅於職務期間負保證之責，是否有據？經查：
一、按保證債務之所謂連帶，係指保證人與主債務人負同一債務，對於債權人各負全
    部給付之責任者而言，此就民法第二百七十二條第一項規定連帶債務之文義參照
    觀之甚明。故連帶保證與普通保證不同，縱使無民法第七百四十六條所揭之情形
    ，亦不得主張同法第七百四十五條關於檢索抗辯（按即先訴抗辯）之權利，最高
    法院四十五年台上字第一四二六號判例著有明文。本件被告既為一特公司之連帶
    保證人，有卷附系爭借款契約可稽，則揆諸前揭判例，原告自毋庸先向一特公司
    求償後，始能向被告請求，是被告主張先訴抗辯，並無理由。
二、次查，被告雖舉最高法院七十七年度台上第三六七號判決，主張因其已非在一特
    公司任職，自無須負連帶清償之責，然查：前述最高法院判決意旨全文係「上訴
    人倘係以董監事之身分充任連帶保證人，則衡諸誠實信用原則及兩造訂立保證契
    約之真意，似亦以上訴人仍擔任董監事期間內，百代公司向被上訴人借用款項所
    負之債務，始負其保證責任。否則，如上訴人已卸任董監事，而百代公司又另改
    選董監事，並重新出具保證書於被上訴人，則此後所借之款項，倘已卸任董監事
    之上訴人猶須負保證責任，則似失由董監事擔任連帶保證人之真諦，且無異使原
    任董監事之人終生負無限保證責任。」是以該事件之事實，係未定保證期限之原
    連帶保證人於離職後，恐仍終身負無限保證責任之情形，然於本件中，被告所保
    證之範圍為九百萬元、保證之期限自八十七年九月九日起至八十八年九月九日止
    ，均有卷附放款借據第一條、第三條第一項可稽，是被告所保證之範圍顯屬特定
    ，並無使被告終身負無限保證責任之違反誠信原則之情形，從而，前述最高法院
    見解，於本件即無援用之餘地。至被告雖另以卷附被證二號同意書、被證三號股
    東同意書，辯稱一特公司已免除被告丙○○連帶保證人義務云云，然查前述決議
    縱屬存在，亦純為一特公司、該公司股東及被告丙○○之間之合意，尚無從拘束
    原告；而被告復無法證明原告亦已同意前述之決議，則其辯稱已遭免除連帶保證
    人責任云云，自不足採。
伍、次就被告主張抵銷是否有理，析述如左：
一、被告就此係辯稱因原告疏失，將原應交付與被告丙○○之飛博公司所開立、發票
    日為八十八年四月三十日、面額為一百萬元之清償借款支票，在未經被告丙○○
    同意之情形下交予他人，致使被告丙○○受有損害，是被告以此對原告之民法第
    一百八十四條侵權行為損害賠償請求，計一百萬元及相關利息，向原告主張抵銷
    等語，並以本院八十八年度訴字第三六二０號、台灣高等法院八十八年度上字第
    一六九三號判決、最高法院八十九年度台上字第二００七號裁定為證。原告則主
    張縱被告主張有理由，時效亦已消滅（本院九十一年四月二十五日言詞辯論筆錄
    參照）。
二、經查，依前述台灣高等法院八十八年度上字第一六九三號判決書理由欄第三段所
    載，原告係於八十八年四月三十日誤將原應交付與被告丙○○，由訴外人飛博公
    司所開立、發票日為八十八年四月三十日、面額為一百萬元之清償借款支票，交
    付與他人；而被告丙○○至遲於八十八年十月二十六日於本院八十八年訴字第三
    六二０號返還支票事件作證時，亦已知悉原告將前述支票交予他人之行為，有附
    於該卷之言詞辯論筆錄可稽，是縱原告因此侵害被告丙○○之權利，被告丙○○
    對原告之侵權行為損害賠償請求權，依據民法第一百九十七條第一項前段：「因
    侵權行為所生之損害賠償請求權，自請求權人知有損害及賠償義務人時起，二年
    間不行使而消滅。」之規定，亦至遲於九十年十月二十五日即已罹於時效，而於
    本件審理中，被告係於九十年十一月二十六日始以書狀請求原告應向其依民法第
    一百八十四條之規定負損害賠償之責，並以之與原告之請求抵銷，則揆諸前述說
    明，亦顯已罹於時效，是原告主張時效抗辯，應屬有據。然縱被告丙○○對原告
    之侵權行為損害賠償請求權已經時效而消滅，依民法第三百三十七條：「債之請
    求權雖經時效而消滅，如在時效未完成前，其債權已適於抵銷者，亦得為抵銷。
    」之規定，仍得對原告主張抵銷，先予敘明。
三、惟縱被告丙○○對原告仍得主張前揭抵銷、且原告亦須對被告丙○○負侵權行為
    損害賠償之責，但被告丙○○所受有之損害，於其基於票據之原因關係或其他法
    律關係另向發票人即訴外人飛博公司請求前，尚無從知悉損害之範圍為何，則被
    告丙○○亦無從以此範圍尚未確定之債權，向原告主張抵銷甚明。是以被告丙○
    ○主張可以一百萬元及相關利息對原告主張抵銷，亦屬無據。
陸、被告雖另辯稱其自八十八年初起即向原告提出警告，表示一特公司資產可能遭到
    掏空，更於八十八年二月二十七日提出現金流量表與原告知悉，故原告遲於八十
    八年七月始對一特公司進行追償，已有違誠信原則，使被告二人所負之連帶保證
    風險無端擴大云云，然查，一特公司之借款均正常繳納至八十八年四月之事實，
    為兩造所不爭執，則原告於八十八年七月間對一特公司進行求償，尚屬合理；況
    一特公司既始終繳息正常，原告亦難單憑被告之指述即對一特公司之資產進行保
    全行為，故被告辯稱原告行使權利有違誠信云云，自無足採。又被告雖主張一特
    公司與原告係因信保基金之故放款，依該行信保基金性質及雙方當時約定，原告
    應先向開信用狀銀行、客戶、及信保基金保險銀行求償云云，然被告就其所稱之
    「信保基金性質」、「兩造合意」均無舉證，則其此部分之辯詞，亦難為本院所
    採。
柒、末按「當事人主張有利於己之事實者，就其事實有舉證之責任。」民法第二百七
    十七條前段定有明文。被告雖主張其已於八十八年四月間，與原告公司經理洪寶
    欉達成「原告先向一特公司及胡蒼松進行追討，原告並同意不向被告提起訴訟，
    待強制執行一特公司及胡蒼松財產後，原告始向被告二人請求，且在被告告訴胡
    蒼松侵占案確定前及訴請澳紐銀行支付胡蒼松、被告丙○○之七十九餘萬元之存
    款事件確定前，暫不向被告請求。」之協議，然查，就此證人洪寶欉證稱：「（
    丙○○從一特公司離職前後，是否曾找你談借款及保證人的情形？）八十八年二
    月份間，一特公司負責人胡蒼松從紐西蘭回來，我有與他見過面，我聽說他與丙
    ○○間有些糾紛，後來胡蒼松又來我們公司要求撥款貳佰萬，因為該公司繳息正
    常，所以就撥給他貳佰萬，後來我們收到存證信函，告訴我們說他（按指被告丙
    ○○）已經離開公司。在收到存證信函前後，丙○○都曾來銀行談其他事情，印
    象中並沒有說不再擔任保證人，我也從沒同意丙○○說他可以不必擔任保證人。
    」「（當天是否有討論到台銀應先向一特公司及胡蒼松求償以降低被告的責任？
    ）沒有。」等語（本院九十一年三月二十八日言詞辯論筆錄參照），已否認與被
    告間有何協議存在，而被告復未能舉證前述協議之存在，則被告主張依據協議之
    內容原告不應向被告請求云云，自無足採。
捌、從而，原告主張依消費借貸及連帶保證關係，被告應連帶給付如主文第一、二項
    所示之金額、利息、違約金，為有理由，應予准許。
玖、本件事證已臻明確，兩造其餘攻擊防禦方法及所提之證據，核與判決結果無影響
    ，毋庸一一論述，附此敘明。
拾、結論：本件原告之訴為有理由，依民事訴訟法第三百八十五條第一項前段、第八
    十五條第二項，判決如主文。
中　　　華　　　民　　　國　　九十一　　年　　　五　　　月　　二十三　　日
                                            民事第三庭法      官　林鴻達
右為正本係照原本作成
如對本判決上訴，須於判決送達後廿日內向本院提出上訴狀
中　　　華　　　民　　　國　　九十一　　年　　　五　　　月　　二十三　　日
　　　　　　　　　　　　　　　　　　　　　　　　　　　法院書記官　林秀娥
